臺灣臺北地方法院民事判決　　　　　　　95年度勞訴字第70號
原　　　告　甲○○
被　　　告　衛豐保全股份有限公司
法定代理人　乙○○
訴訟代理人　丙○○
訴訟代理人　林明正律師
複代理人　　陳伊甄律師
複代理人　　林育生律師
複代理人　　朱容辰律師
複代理人　　陳麗玢律師
上列當事人間給付資遣費等事件，本院於民國96年3 月21日言詞
辯論終結，判決如下：
    主  文
被告應給付原告新台幣陸萬參仟陸佰肆拾元，及自民國九十四年
八月二十六日起至清償日止，按年息百分之五計算之利息。
原告其餘之訴駁回。
訴訟費用由被告負擔百分之五，餘由原告負擔。
本判決第一項得假執行；但被告如以新台幣陸萬參仟陸佰肆拾元
預供擔保後，得免為假執行。
原告其餘假執行之聲請駁回。
    事實及理由
一、按訴狀送達後，原告不得將原訴變更或追加他訴，但請求基
    礎事實同一者、擴張或減縮應受判決事項之聲明者，原告得
    將原訴變更或追加他訴。民事訴訟法第255 條第1 項第2 款
    、第3 款分別定有明文。經查，本件原告原起訴聲明為：被
    告應給付原告新台幣（下同）1,048,640 元，及自民國94年
    8 月23日起至清償日，依年息5 ％計算之利息；後於95 年6
    月27日具狀縮減聲明為：被告應給付原告860,937 元及自94
    年8 月23日起至清償日止，按年息5 ％計算之利息；另又於
    95年10月23日擴張聲明為：被告應給付原告925,067 元及自
    94年8 月26日起至清償日止，按年息5 ％計算之利息；再於
    96年1 月23日擴張請求內容為：被告應給付原告1,088, 471
    元及自94年8 月26日起至清償日止，按年息5 ％計算之利息
    ；嗣後又於96年2 月6 日具狀擴張聲明為：被告應給付原告
    1,166,358 元及自94年8 月26日起至清償日止，按年息5 ％
    計算之利息。核其所為訴之聲明變更，或請求之基礎事實同
    一，或僅單純減縮或擴張應受判決事項聲明，揆之首揭說明
    ，其所為訴之變更應予准許，合先敘明。
二、本件原告起訴主張：
  (一)原告自90年2 月1 日起受僱被告擔任護運員工作，並於同日
    與被告簽訂「僱用合約書」，約定每月薪資為22,190元；嗣
    於91年10月16日另與被告簽訂「保全人員契約書」，約定原
    告每日工作12小時，每月輪休4 天，全年應休之例假、休假
    等平均分至各月份，不受勞動基準法第30條、第32條、第36
    條、第37條、第49條規定之限制，等語，此份約定書並依勞
    動基準法第84條之1 之規定報請地方主管機關（即台北縣政
    府勞工局）核備。又因原告自92年7 月16日起伊升任運鈔組
    組長之職，每月加給組長津貼3,000 元，薪資調為25,190元
    。而被告於原告升職之初，並未依約發給原告組長津貼，係
    至93年9 月間始補發給原告92年7 月至93年9 月每月3,000
    元之組長津貼及自92年4 月起至6 月止伊為代理組長每月
    2,000 元之津貼。
  (二)然被告公司長期有保險金額嚴重不足之問題，並要求原告超
    額運鈔，就超額部分更有要求員工自負其責之前例，經原告
    兩次寄發存證信函要求被告說明，被告均未見改善，原告甚
    至遭主管黃啟峰恫嚇稱：「你不要這份工作？」等語；此外
    ，被告尚有短發組長津貼、未依法發給加班費、未依法給予
    足額例假、工作時間超過法定工作總時數、颱風天、例假、
    法定假日未依法加倍發給工資、薪資計算方式以半小時或整
    點為準等短付工資之情形。其後伊因病不適，曾於94年8 月
    19日檢附縣立醫院證明書向被告請病假至同年月23日，然被
    告公司主管麥朝光於伊病假期滿前即要求伊於同年月22日銷
    假上班，並以如不提前銷假上班，即不再排班，並以曠工論
    等語回應。原告遂以口頭表示因為被告有上述違法情形，故
    依勞動基準法第14條第1 、2 、5 、6 款規定，終止與被告
    間之勞動契約之意，並另於94年8 月23日發函重申終止之旨
    ，爰依法請求下列款項：
  1.資遣費200,444 元：按伊自94年2 月至7 月平均工資應為
    44,543元（計算式：44,805+43,076+41,458+44,619+48,135
    +45,168 ＝267,261/6 （月）＝44,543）；而原告自受僱被
    告之90年2 月1 日起至94年8 月23日發函終止勞動契約止，
    工作年資累計共4 年6 個月又23天，資遣基數為4.5 個月，
    故資遣費總額為200,444 元。
  2.加班工資差額519,970 元：被告既延長原告工作時間，應依
    勞動基準法第24條規定發給加班費，茲計算如下：
  原告每小時加班費數額：(1)於90年2 月至92年6 月期間：原
    告於此段期間每小時工資為92元（計算式：22,190元/30 天
    /8時＝92元），故於此段期間延長工作時數在2 小時以內者
    ，每小時工資為122 元（計算式：92元（1+ 1/3）＝122
    元），再延長工作2 小時以上者，每小時工資153 元（計算
    式：92元（1+ 2/3）＝153 元）。(2)92年7 月以後：原告
    每小時工資應為105 元（計算式：25,190元/30 天/8時＝
    105 元），延長工作在2 小時內者，每小時工資140 元（計
    算式：105 元（1+1/3） ＝140 元）；再延長工作2 小時
    以上者，每小時工資174 元（計算式：105 元（1+2/3）
    ＝175 元）。惟被告於93年9 月以前僅以每小時100 元計給
    加班費，於93年9 月以後則按每小時110 元計給加班費。
  被告短少之加班費：依約原告每月有4 日例假，被告依勞動
    基準法第37條規定，應另給予原告法定休假日12日，故原告
    每月平均工作25天：(1)於90年2 月至92年6 月期間，原告加
    班總時數為5,448.5 小時，其中1,450 小時為每日延長工時
    在2 小時以內者，3,940.5 小時為再延長工時，該段期間加
    班費合計243,821 元。(2)而92年7 月至93年8 月期間，原告
    加班總時數為2,700.5 小時，其中700 小時為每日延長工時
    在2 小時以內者，2,000.5 小時為再延長工時，該段期間加
    班費合計176,037 元。(3)自93年9 月至94年8 月止，原告加
    班總時數為1,883 小時，其中600 小時為每日延長工時在2
    小時以內者，1,283 小時為再延長工時，該段時間加班費合
    計100,112 元。合計被告應再給付原告加班費519,970 元。
  3.法定假日工作之工資差額72,816元：依勞動基準法第37條及
    同法施行細則第23條規定，每年法定假日應有19日，被告公
    司每年僅給予春節、端午節、中秋節，合計5 日休假，故1
    年短少14日法定休假，原告於上開法定休假日工作，依同法
    第39條規定，被告應加倍給付工資，該工資差額計算如下：
  自90年2 月1 日起至92年7 月15日止：原告於90年間短少法
    定假日短少12日，於91年間短少14日，於92年7 月15日前短
    少8 日，此段期間被告應加倍發給工資37,536元（計算式：
    92元（以每日8 小時工時計）12小時34日＝37,536元）
    。
  自92年7 月16日起至94年8 月23日止：原告自92年7 月16日
    起至92年12月31日止短少法定假日6 日，於93年間短少14日
    ，於94年間至原告離職前短少8 日，此段期間被告應加倍發
    給工資35,280元（計算式：105 元（以每日8 小時組長工資
    計算）12小時28日＝35,280元）。合計被告應補給原告
    法定假日工作之工資72,816元。
  4.例假日工作之工資差額22,380元：依勞動基準法第36條規定
    ，7 日中應有1 日之例假，故原告每年應有52日例假。惟被
    告規定每月例假僅為4 日，每年僅有48日例假，1 年即短少
    4 天例假，其短少之例假並應依同法第39條規定加倍給付工
    資，而自90年2 月1 日起至94年8 月23日止，計1,664 日，
    合54.75 個月，應有例假238 日，被告僅放假219 日（4 
    54.75 ＝219 日），短少19日，其中自92年7 月16日起至94
    年8 月23日止，計有768 日，合25.25 個月，應有例假110
    日，被告公司僅放假101 日（4 25.25 ＝101 日），短少
    9 日，可推知原告90年2 月1 日起至92年7 月15日期間短少
    例假10日。故被告共應給付例假日工作之工資差額22,380元
    （計算式：92元12小時10日+105元12小時9 日＝
    22,380元）。
  5.被告未按出勤卡核實計算加班時間至分鐘，應給付加班費差
    額26,883元：依勞動基準法施行細則第21條規定，勞工出勤
    時間應計至分鐘，故加班費計算亦應計算至分鐘，而非整點
    計算。以原告於93年6 月出勤卡為例，被告短少計算加班時
    間共計305 分鐘，即5 小時5 分鐘。如以每月短少3 小時計
    算，被告於92年6 月以前短計加班時間87小時，自92年7 月
    以後至94年8 月終止勞動契約時止，短計加班時間78小時，
    共計短少加班費26,883元（計算式：87小時153 元（以再
    延長之加班費數額計算）+78 小時174 元＝26,883元）
  6.每週工作時數逾法定時數，未依法發給加班費差額32,574元
    ：勞動基準法第30條第1 項規定勞工每日工作時間不得超過
    8 小時，每2 週工作總時數則不得超過84小時。然自兩造僱
    用合約書第10條第2 款可知，原告每週工作6 日、每日正常
    工作時間以8 小時計，原告每週固定工作時數48小時，而自
    90年2 月1 日起至91年10月15日止共計622 日，89週，期間
    原告每日工作時數12小時，每週超時工作6 小時，被告應按
    每小時153 元給付加班費，被告卻僅僅發給每小時92元薪資
    ，每小時相差61元，因此被告尚應補發每週工作時數超過法
    定工作時數之差額共32,574元（計算式：89天6 小時61
    元=32,574 元）。
  7.組長津貼應補發50,000元：依同工同酬原則，資深組長與資
    淺組長工作內容相同，然津貼相差2,000 元，違反勞動基準
    法第25條規定，被告應補發組長津貼50,000元（即92年7 月
    起至94年8 月止，共計25個月，252,000 ＝50,000元）
  8.因週休2 日短休1 日之應加倍發給工資差額163,404 元：原
    告每週應週休2 日，但被告僅給予每月例假4 日，自90年2
    月1 日起至91年10月15日止，原告共短休89日，期間伊每日
    工作時數為12小時，被告應按加班費即每小時153 元給付應
    休日工資，被告公司卻僅以92元發給工資，每小時相差61元
    ，因此被告尚應補發每週工作時數超過法定工作時數之差額
    共163,404 元（計算式：89天12小時153 元=163,404元
    ）。
  9.訴訟費用：原告因兩造間系爭紛爭出席台北縣政府勞工局糾
    紛協調會3 次、本院辯論庭10次，需請假而損失每日1,485
    元（平均工資44,543元/30 天=1,485元）計算之當日工資及
    依兩造原僱用合約中所約定以每月2,720 元計算之全勤獎金
    ，共計46,492元；另就本件訴訟所需資料委託律師彙整費用
    尚支出20,000元及支出裁判費11,395元，合計被告應賠償原
    告訴訟費用77,887元。
  (三)又原告於94年8 月23日發函催告被告給付，遲延利息應自被
    告受催告時起算，爰聲明：被告應給付原告1,166,358 元及
    自94年8 月26日起至清償日止，按年息5 ％計算之利息；並
    陳明願供擔保請准宣告假執行。
三、被告則以：
  (一)資遣費部分：原告指摘被告營運措施不當之事由，不但根本
    無此等事由之實害發生，被告公司亦有足額保險承擔上述風
    險，斷無令原告承擔之可能，原告主張伊可依據勞動基準法
    第14條第1 項第1 款規定終止勞動契約，並無理由；次查，
    被告公司主管縱曾稱：「你不要這份工作」等語，根本未達
    重大侮辱之程度，況被告亦無法舉證證明被告公司主管曾為
    如此陳述，故無勞動基準法第14條第1 項第2 款規定之適用
    ；且除「加班費計算認知」及「例假、休假日工資計算」等
    屬本件訴訟標的爭執外，原告並未能舉證被告有不支付工資
    之情形，其主張有同條項第5 款、第6 款之情形，亦無由成
    立。被告並否認曾有原告請假卻不准假情形，是其以此依勞
    動基準法第14條第1 項第6 款規定終止契約也無依據。再依
    同條第2 項規定，原告主張同條第1 項第1 款、第6 款之事
    由，應於知悉時起30日內為之，原告所指合於第1 款之被告
    營運措施不當、合於第6 款之未支付工資等情事早於90年間
    即已發生，其遲至94年8 月始為終止勞動契約之意思表示，
    顯逾法令規定期限，非屬適法。因此原告實不得依勞動基準
    法第14條第4 項準用同法第17條規定請求被告給付資遣費。
  (二)加班費差額部分：依勞動基準法第84條之1 規定，兩造既於
    91年10月16日簽訂之「保全人員約定書」約定正常工時為12
    小時，原告加班費應自12小時後開始計算，不受勞動基準法
    關於每日工時之上限限制，且兩造約定之工資並未低於基本
    工資及以基本工資加計例休假日及延時工資之總額，被告並
    未違法，被告復因電腦系統設定緣故，自原告受僱時起即以
    半小時為單位，凡工作超過8 小時以上，即算給加班費，於
    93 年9月以前給予每小時100 元加班費，93年9 月之後則給
    予每小時110 元之加班費。而原告援引為據之時薪亦有錯誤
    ，應以每日工資除以12小時計算時薪，不應以每日工資除以
    8 小時計算時薪，故90年2 月至92年6 月間原告之時薪應為
    62元；92年7 月後則為70元，被告發給原告每小時加班費遠
    逾上開數額，已合於法定加班費計給標準。且被告自原告受
    僱之91年10月17日起至伊離職日止，每日多給付原告4 小時
    之加班費，以工作日每年294 日計算（扣除法定假日19日、
    例假日52日），被告多計算之加班時數多達3,332 小時，以
    每小時100 元計算，被告多給付原告加班費333,200 元，此
    部分費用實屬原告之不當得利，應返還被告，是被告如受不
    利判決，爰以此部分金額主張抵銷。
  (三)法定假日及例假日工作之工資差額部分：被告並不爭執原告
    得請求短給之法定假日及例假日工作之工資，惟其計算標準
    應以每月薪資除以30日作為給付工資之基準，並非以每日工
    資除以8 小時計算時薪，再以12小時計算每日工資。
  (四)未按出勤卡核實計算加班時間至分鐘發給加班費部分：查被
    告公司計算出勤時間係以半小時為單位，並未違反勞動基準
    法第24條關於加班時間計算，應以小時為單位之規定。況員
    工下班前多會整理個人物品、與同事聊天等，實際已未處於
    工作狀態，被告以半小時為單位計算加班時間，對員工權益
    影響有限，原告請求此部分費用，實屬無據。
  (五)關於超逾法定工作時數未依法給付加班費部分，原告此部分
    主張與前開加班費請求重複，不得另行請求。
  (六)組長津貼部分：因公司內部人員薪資本有差異，涉及當時缺
    員狀況及個人應徵條件不同，被告自不得以同工同酬為由要
    求給付相同薪資。並聲明：原告之訴及假執行聲請均駁回。
    如受不利判決，願供擔保請准宣告免為假執行。
四、查原告自90年2 月1 日起受僱被告擔任護運員工作，並於同
    日與被告簽訂「僱用合約書」，每月薪資約定為22,190元，
    並於91年10月16日與被告簽訂「保全人員契約書」，約定原
    告每日工作12小時，每月輪休4 天，全年應休之例假、休假
    等平均分至各月份，不受勞動基準法第30條、第32條、第36
    條、第37條、第49條規定之限制等語，被告並將此份約定書
    依勞動基準法第84條之1 規定報請地方主管機關核備。原告
    自92年7 月16日起因升任組長，領取組長津貼3,000 元，每
    月薪資則調升為25,190元，惟因被告於原告升任之初並未即
    時給付組長津貼，乃於93年9 月間1 次補發原告92年7 月起
    至93年9 月30日止之應發組長津貼51,000元，另原告受僱被
    告期間之加班時數如附件「加班時數」欄所示，原告業於94
    年8 月23日寄發終止系爭勞動契約之存證信函予被告，被告
    則於94年8 月25日收受該存證信函等情，業據原告提出僱用
    合約書、保全人員約定書、9 月份補津貼明細說明、存證信
    函各乙份為證（見本院卷第22、23、71、77至80頁），且為
    兩造所不爭執，均堪信為真實。
五、關於原告請求依勞動基準法第14條第1 款、第2 款、第5 款
    、第6 款規定，終止與被告間勞動契約，並請求被告給付資
    遣費是否合法有據？
  (一)按當事人主張有利於己之事實者，就其事實有舉證之責任。
    民事訴訟法第277 條前段定有明文。次按主張法律關係變更
    、消滅之當事人，應就該法律關係業已變更、消滅之要件事
    實，負舉證責任。本件原告主張被告有令員工不足額保險運
    鈔、主管恫嚇、短發組長津貼、加班費、未給予足額例假、
    法定假日、未發給超逾法定時數工作應發給之工資、計薪方
    式以半小時或整點為準等短付工資情形，且違反原告因法得
    請病假之權利等違法情事，得依勞動基準法第14條第1 、2
    、5 、6 款規定終止契約，並請求被告給付資遣費云云，但
    為被告所否認，原告自應就其主張得終止勞動契約之事由負
    證明之責。
  (二)原告雖以被告依其自身所訂定「運護部工作守則」第27點規
    定，應就車外徒步運鈔保險1000萬元、運鈔車運鈔保險800
    萬元，但被告實際上僅分別投保500 萬及100 萬保險金額，
    及被告曾有要求勞工自行吸收因遇劫而無保險理賠損害之前
    例為由，主張被告於訂立勞動契約時為虛偽意思表示，業已
    使原告誤信而受有損害之虞，依勞動基準法第14條第1 項第
    1 款規定終止勞動契約云云，惟按勞動基準法第14條第1項
    第1 款所指「雇主於訂立勞動契約時為虛偽意思表示」，應
    指雇主本無訂立勞動契約之意，而故與勞工訂立勞動契約，
    致勞工誤信而有受損害之虞者言，本件原告所指核與該款規
    定情形不合，尚難以此終止與被告間勞動契約，況被告公司
    是否為足額保險，乃被告公司資金運用政策及其自身風險承
    擔評估問題，縱有因遇劫後未足額保險問題，凡原告執行職
    務時，就運鈔遭劫未有故意或過失存在，亦無不法侵害他人
    之權利等情，被告公司當無命其承擔未足額保險之餘地，且
    就該等運鈔事務是否發生遇劫亦均屬不確定，原告既未能就
    其主張因誤信而受有損害之虞加以證明，僅空言被告有命勞
    工負擔損害之前例，未能深入探究前例之勞工是否確有所疏
    失，抑或無任何過失而被告逕令其負擔損害之區異等，其以
    此主張依勞動基準法第14條第1 項第1 款規定終止契約云云
    ，自無可取。
  (三)次按勞動基準法第14條第1 項第2 款所稱之「重大侮辱」，
    應就具體事件，衡量受侮辱之勞工受侵害之嚴重性，並斟酌
    侮辱者（即雇主、雇主家屬、雇主代理人）及受侮辱勞工雙
    方之職業、教育程度、社會地位、行為時所受之刺激、行為
    時之客觀環境及平時使用語言之習慣等一切情事為綜合之判
    斷，並視該侮辱者之侮辱行為是否已達嚴重影響勞動契約之
    繼續存在以為斷。原告雖以伊向上級多次反應投保金額不足
    之事，竟遭被告公司主任黃啟峰以惡劣之態度恫以：「你不
    要這份工作？」等語，主張被告之代理人有重大侮辱之情事
    云云，但為被告所否認，原告既未能舉證被告代理人確有陳
    述如上開言詞，且依上開言語內涵，尚難認為屬侮辱性詞句
    ，而有使對話相對人受有名譽或人格權貶抑或侵害而影響勞
    動契約繼續存在之可能，更遑論依上開法文規定，該侮辱尚
    須達重大程度，此外，原告未能再提出其他事證以實其說，
    則其主張依勞動基準法第14條第1 項第2 款規定終止兩造勞
    動契約，於法尚有未合，難謂可採。
  (四)再按雇主不依勞動契約給付工作報酬者，勞工得不經預告終
    止契約，固為勞動基準法第14條第1 項第5 款所明定。惟在
    現代勞務關係中，因企業之規模漸趨龐大受僱人數超過一定
    比例者，雇主為提高人事行政管理之效率，節省成本有效從
    事市場競爭，就工作場所、內容、方式等應注意事項，及受
    僱人之差勤、退休、撫恤、資遣、薪資及調整等各種工作條
    件，通常訂有類如工作規則之共通適用之規範，俾受僱人一
    體遵循，則此共通適用之規範即有拘束勞工與雇主雙方之效
    力，而不論勞工是否知悉該規範之存在及其內容，或是否予
    以同意，除該規範違反法律強制規定或團體協商外，當然成
    為僱傭契約內容之一部，倘雇主已依該等規範給付報酬，尚
    難認為雇主有不依勞動契約給付工作報酬之情形，而謂勞工
    得據此終止勞動契約。本件原告雖以被告有短發組長加給、
    未依法發給加班費、法定假日、例假、颱風天工作未加倍發
    給工資等薪資計算方式短付之情形，該當勞動基準法第14條
    第1 項第5 款之要件云云。但兩造不爭執原告自受僱被告伊
    始，除因原告升任組長加給組長津貼外，其薪資、例假、差
    勤情形未曾變更，兩造向依此固定方式履行渠等間權利義務
    ，堪認兩造已將上開勞動條件納入渠等間勞動契約內容之一
    部分，則被告既已依向來固定方式計付原告薪資，當已依與
    原告間勞動契約約定給付工作報酬。故原告據此主張終止勞
    動契約，核無依據。
  (五)又按雇主違反勞動契約或勞工法令，致有損害勞工權益之虞
    者，勞工得不經預告終止契約，勞動基準法第14條第1 項第
    6 款定有明文。惟勞工依前項第6 款規定終止契約者，應自
    知悉其情形之日起，30日內為之。同法第2 項亦有明文。原
    告復執被告有短發組長加給、加班費、法定假日、例假、颱
    風天工作應加倍發給之工資等為由，主張依勞動基準法第14
    條第1 項第6 款規定終止勞動契約云云，惟查，原告受僱被
    告係擔任保全護衛員之工作，並與被告簽訂僱用合約書，約
    定每日正常工作時間為10小時，被告得每日延長工作時間為
    12小時，每月例假為4 日，休假日期應依排班表定之，不受
    7 日休息1 日之限制等語，有該僱用合約書在卷可按，原告
    應已知悉其工作性質，與一般持續性耗費精神、體力之工作
    者之工作時間及假日、休假日休息之情形不同，而屬監視性
    、間歇性，一段時間勞力密度較薄之工作，職是，雙方於僱
    傭契約成立之初，其約定之工資已包括延長工時及例假日照
    常出勤之工資，應可認定。又按工資由勞雇雙方議定之，但
    不得低於基本工資，勞動基準法第21條第1 項定有明文；又
    雇主延長工作時間者，應依同法第24條所定標準加給延長工
    作時間之工資，以及雇主經徵得勞工同意於例假、休假及特
    別休假等日工作者，應加倍發給工資，亦經勞動基準法第24
    條、第39條明文規定，且前開規定屬法律強制規定，故原告
    延長工作時間並於例假日工作者，其雙方約定之工資總額應
    不得低於基本工資及依勞動基準法第24條、第39條規定以基
    本工資為標準加給工資之總和。是如兩造所約定月薪不低於
    依上開規定加計之工資總額，被告自無何短付工作報酬情事
    。而依被告已付薪資計算，其已付總額未低於依上開規定加
    計之工資總額（詳如下述），故原告主張被告短付伊平日加
    班、法定假日、例假工作之工資云云，並無可採。至颱風天
    出勤部分，依行政院勞工委員會80年7 月12日台（80）勞動
    二字第17564 號函、85年5 月17日（85）台勞動二字第1166
    02號函所示，勞工於工作日因天然災害停止工作，該日並非
    勞動基準法第36條至38條規定之假期，並無同法第40 條 之
    適用，就此天然災害發生勞工如仍到工時，是否加給工資及
    應否補假休息，可由勞雇雙方自行協商決定等語，故勞工於
    颱風天出勤是否應給付工資，應由勞雇雙方協議約定，如勞
    雇雙方於訂立勞動契約時，並未就此約定雇主應發給工資，
    勞工自無權請求雇主發給颱風假出勤之工資，本件原告自承
    被告業依兩造間勞動契約約定給付伊於颱風假出勤之工資，
    且原告於任職被告公司期間亦未曾就此再請求被告給付工資
    ，故就颱風天出勤部分，被告並無何違反勞動契約或勞工法
    令情形。況原告自受僱被告時起，其薪資計算、例假、差勤
    情形未曾變更，已如前述，其遲至94年8 月始為終止勞動契
    約之意思表示，顯逾法令規定期限，則原告據此主張被告違
    反勞動契約或勞工法令，損害伊的權益而終止勞動契約云云
    ，自無依據。原告另以伊因身體不適，自94年8 月19日起向
    被告請病假至同月23日止，但被告公司主管麥朝光卻要求伊
    於病假期滿前之同月22日即回公司上班，並以如不提前銷假
    上班，就以曠工論等語恫嚇，而主張依勞動基準法第14條第
    1 項第6 款規定終止勞動契約云云，但為被告所否認，原告
    既未能證明確有如上開情事發生，且以原告向被告請假，既
    經准假至94年8 月23日，縱被告公司人員要求原告提早上班
    ，亦屬詢問之意，原告是否願意銷假提早上班，乃原告自己
    選擇，被告尚無從以原告不願提前銷假上班即認原告有曠工
    情形，則被告公司人員縱有要求原告提早銷假上班，亦難認
    被告即有違反和勞工法令或勞動契約情形。故原告據此依勞
    動基準法第14條第1 項第6 款規定終止契約，洵無可取。
  (六)原告主張被告有勞動基準法第14條第1 款、第2 款、第5 款
    、第6 款事由，而終止與被告間勞動契約，既均無依據，則
    其依同法條第4 項、同法第17條規定，請求被告給付資遣費
    ，亦無理由。
六、關於被告應給付原告短付加班費、法定假日、例假日工資、
    組長津貼及訴訟費用部分，茲分項析述如下：
  (一)關於平日延長工時之加班費部分：
  1.按勞工每日正常工作時間不得超過8 小時，每2 週工作總時
    數不得超過84小時；前項正常工作時間，雇主經工會或勞工
    半數以上同意，得將其2 週內1 日之正常工作時數，分配於
    其他工作日，每2 週工作總時數仍以84小時為度；本條文第
    1 項、第2 項自90年1 月1 日起實施。91年12月25日修正前
    勞動基準法30條第1 項、第2 項、第4 項分別定有明文。同
    法第32條且就雇主任意延長勞工工作事由、時數及程序為規
    定。則勞動基準法為保護勞工免受雇主剝削，既已就工作時
    間特為規定，限制雇主任意延長勞工之工作時間，雇主自不
    得再執契約自由原則，任意變更、延長勞工之工作時間。勞
    工於法定正常工作時間以外，為雇主服勞務，自屬加班，勞
    工即非不得依勞動基準法之規定，請求延長工作時間之工資
    。又按從事監視性或間歇性之工作者，依勞動基準法第84條
    之1 之規定，其工作時間、例假、休假等，固得不受同法第
    30條、第32條、第36條、第37條、第49條規定之限制，惟依
    該條規定，適用此除外規定者，需屬中央主管機關即行政院
    勞工委員會核定公告之特殊工作，於經勞雇雙方另行約定，
    並報請當地主管機關核備後，始得不受前開關於工作時間、
    例假、休假規定之限制。而原告所從事之保全業保全人員乃
    經行政院勞工委員會核定公告之監視性、間歇性工作，參之
    行政院勞工委員會92年6 月6 日日勞動二字第0920032121號
    函釋即明，兩造且不爭執渠等於91年10月16日簽訂之保全人
    員約定書已經台北縣政府准予核備，亦有被告提出台北縣政
    府同意核備函在卷可按（見本院卷第93頁），故自91年10
    月16日起兩造關於法定工時、延長工作時間、例假等工作條
    件，即應依渠等間勞動契約為之。至於原告開始受僱之90年
    2 月1 日起至91年10月15日該段期間，尚無勞動基準法第84
    條之1 之規定，故如被告斟酌原告工作時間而加給部分報酬
    ，但兩造所約定月薪仍低於基本工資加計延時工資、假日工
    作之工資總額者，原告仍得就其差額請求被告給付加班費。
  2.查兩造不爭執原告於91年10月15日前加班總時數為3,721 小
    時（即如原告附件所示90年2 月至91年9 月加班時數總和，
    加計91年10月加班時數之半數：180+211.5+190.5+157.5+
    204.5+162+198+181+191.5+181+81+181+162+153.5+143+
    150.5+ 125+150.5+207.5+07.5+224+211+228+217//2=3,721
    ），而上開期間計有622 日、20.73 個月，扣除7 日休1 日
    之例假日，工作日為533 日，平均原告每日之延長工時為7
    小時（3721 /533 ＝6.98），原告雖主張伊上開加班時數係
    以超過12小時之加班時間計算云云，惟如此計算原告平均每
    日工作達19小時，實不合常理，應以被告抗辯上開加班時數
    係以工作時數超過8 小時以上者計算為可採。又依原告主張
    伊每月工作25日，以基本薪資即每月15,840元計算原告依勞
    動基準法第24條第1 項第1 款、第2 款延長工作時間之工資
    （例假、法定假日部分，因上開每月工作日數已扣除例假、
    法定假日，原告之加班時間已平均分配在非例假、法定假日
    之平常工作日，而原告於例假、法定假日工作之工資詳如後
    述，故此部分不予計入），其每月應可領得薪資為33,924元
    （15,840+15,840/30/8 2 251.33+15,840/30 /8 5
    251.66）＝33,924），惟原告此期間每月薪資22,190元
    ，且被告就原告上開超時工作時間均以每小時100 元給付加
    班費，亦為原告所不爭執，則被告於該段期間平均每月已付
    薪資為39,690元（22,190+1007 25＝39,690），已高於
    原告按基本工資加計延時工資可得之薪資，則原告再請求被
    告給付延長工時之加班費，即無依據。
  3.至91年10月16日以後，兩造業依勞動基準法第84條之1 就工
    作時間、例假、休假等另行約定，並報經主管機關核備，因
    此原告工作時間即按兩造約定每日工作時數12小時，每月可
    輪休4 天，則原告主張超逾法定8 小時部分即應列為延長工
    時云云，即無理由。又原告自91年10月16日起至92年7 月15
    日之該段時間，月薪為22,190元，其依約每日工作時數為12
    小時，時薪約為62元（22,190/30/12＝61.63 元），則其加
    班在2 小時以內者時薪應為83元，再延長工時者時薪為103
    元。而原告雖主張加班總時數應為1,727.5 小時（108.5+
    170.5+186+167.5+290+205.5+ 196.5+213+190=1,727.5），
    然其係以工作8 小時以上即歸為加班作計算基準，已如前述
    ，是以實際上依兩造約定12小時為每日工時計算，原告於此
    期間實際加班時數僅為877.5 小時（1,727.5hr-每日多算之
    加班時數4hr 25日8.5 月=877.5），延長加班時數在2
    小時內者僅425 小時（25天2hr 8.5 月=425），再延長
    工時者共452.5 小時（877.5-425=452.5） ，因此被告應給
    付原告之加班費應為81,883元（83425+103 452.5=
    81,882.5）。惟自91年10月16日後，凡原告在任職期間內若
    有加班情形，均領得加班費，有其薪資明細表附卷可稽（見
    本院卷第46頁至第70頁），而依原告提出薪資明細對照兩造
    不爭執加班時數，被告就原告所主張超逾法定8 小時之加班
    時數業按每小時100 元計給加班費，則被告於此段期間已給
    付原告加班費合計172,750 元（100 1727.5=172,750），
    已超出原告可得請求加班費，則原告主張被告短付加班費云
    云，並無依據。
  4.自92年7 月16日起至94年8 月23日該段期間，原告因升任組
    長職務，故調月薪為25,190元，以每日工作12小時計算，此
    時時薪應為70元（25,190/30/12＝6,997） ，則加班在2 小
    時以內者時薪應為93元，再延長工時者則時薪為117 元。原
    告雖主張此段時間加班總時數應為4,583.5 小時（即：221+
    180+198+208+196.5+210+198+159+181+195+183+190+201+
    177+181+166.5+185+148+126+149+152.5+139.5+164+194.5
    +169.5+107.5=4,583.5），然其係以工作8 小時以上即歸加
    班作計算基準，以實際上依兩造約定12小時為每日工時計算
    ，原告於此期間實際加班時數僅為1,991.5 小時（4,583.5
    hr- 每日多算之加班時數4hr 25日25月-4hr23日=
    1,991.5） ，延長加班時數在2 小時內者僅1,296 小時（25
    天2hr 25月+2hr23日＝1,296） ，再延長工時部分共
    695. 5小時（1,991.5-1,296= 695.5），因此被告應給付原
    告之加班費應為201,902 元（931,296+117 695.5=
    201,901.5） 。惟被告業已給付原告加班費458,350 元（
    100 4,583.5=458,350） ，超出原告可請求加班費，被告
    自無何短付加班費情事。
  5.原告雖復主張除兩造不爭執加班時數外，被告就伊加班未核
    時計算至分鐘，致伊每月少計3 小時之加班費云云，並提出
    93年5 月至8 月之出勤卡為證（見本院卷第359 頁），惟依
    勞動基準法第24條規定，雇主延長勞工工作時間者係按平日
    每小時工資加給加班費，而被告係以半小時為單位計算加班
    時間計給原告加班費，為兩造所不爭執，則勞工加班未滿1
    小時部分可以換算為0.5 小時計算加班費，尚較前開法律規
    定有利於勞工，且衡情一般員工於下班前，因即將離開工作
    場所，多會整理私人物品，或與同事聊天，或多或少延誤數
    分鐘打卡時間，被告已顧及勞工權益採較有利於勞工方式計
    算加班費，其數分鐘之差距於勞工權益影響亦有限，則本件
    勞僱雙方既原均同意加班費計算以半小時為單位，原告於本
    件訴訟中執意計算加班費至分鐘云云，實無依據。況依原告
    提出93年5 月至8 月出勤卡計算，縱計算至分鐘，對照原告
    提出兩造不爭執之加班時數表，被告仍多計給原告10至20
    小時不等之加班費，原告又未能提出其他證據證明被告確有
    每月少算給3 小時加班費之情形，是原告此部分請求，亦不
    應准許。
  6.綜上，被告既已超逾原告依勞動基準法及兩造約定可請求薪
    資及加班費之數額，給付原告薪資，則原告再請求被告給付
    加班費云云，即無可採。
  (二)關於法定假日工作之工資部分：
  1.按勞動基準法第37條及同法施行細則第23條所規定應放假之
    日，均應放假，惟依該法第39條規定，經徵得勞工同意後得
    於該假日工作；亦可經勞資雙方協商同意後，與其他工作日
    對調，前並經行政院勞工委員會77年9 月6 日台（77）勞動
    二字第20123 號函釋在案。是應放假之日與其他工作日對調
    後，原放假日即為應工作之日，勞工於該工作日工作，應無
    加倍發給工資問題，但如調整工作日與休假日後，其工作時
    數於調移紀念日時數以內者，雇主自仍應依同法第39條之規
    定加倍發給該時數之工資。至勞動基準法第84條之1 所稱關
    於休假之約定可不受同法第37條限制，非指勞工即無同條第
    37條規定之休假，僅可由勞雇雙方依行業特性或事實需要，
    約定調整休假日期而已。而依勞動基準法施行細則第23條所
    規定每年應放假之法定假日有19日，兩造不爭執被告每年僅
    給予原告春節、端午節、中秋節，合計5 日休假，被告亦不
    爭執就每年短少之14日法定假日應補給工資差額（見本院卷
    第347 頁）等語，故原告主張被告應給付原告未休之法定假
    日工作工資，即屬有據。又依兩造簽訂僱用合約書第3 條第
    4 項約定，兩造約定每月薪資包含例假日、休假日等假日工
    資，故原告於法定假日工作者，被告除原已付薪資外，僅需
    再按日付給1 日工資，併此陳明。
  2.查原告之月薪於92年7 月15日以前為22,190元、92年7 月16
    日後為25,190元，其每日工資，分別為740 元（22,190/30=
    740 元）及840 元（2519 0/30=840） ，又原告於90年度短
    少放假之法定假日為12日，91年度亦短少14日，92年度截至
    7 月15日止，共短少8 日，此段期間共計短少法定假日34日
    ，故於92年7 月15日以前，被告應給付原告之休假日工資為
    25,160元（740 34日數=25,160） 。而自92年7 月16日起
    至當年度底，原告短少放假之法定假日計有6 日，93年度短
    少14日，94年度截至8 月23日短少8 日，共計短少28日，依
    此計算被告應給付原告之休假日工資23,520元（840 28日
    數=23,520） 。綜上，被告應給付原告未休法定假日工作之
    工資共計48,680元。至於原告主張應以每日工資除以8 小時
    後再乘以12小時計算每日工資云云，如此計算方式無異變相
    增加每日薪資，與兩造關於薪資、工時約定尚有未合，是以
    原告主張被告應給付法定假日工作之工資逾48,680元部分，
    自不足取。
  (三)關於例假日工作之工資部分：
    依勞動基準法第36條規定，勞工每7 日中至少應有1 日之休
    息，又依同法第39條規定，雇主經徵得勞工同意於同法第36
    條至第38條規定之休假日工作者，工資應加倍發給。被告且
    不爭執原告就被告依約給予每月4 日之例假外，依勞動基準
    法應休之例假仍得請求例假日工作之工資（見本院卷第348
    頁）等語，則自90年2 月1 日起至94年8 月23日此段期間共
    計1,664 天，合54.75 個月，依勞動基準法第36條規定應有
    238 天之例假，惟兩造約定原告每月例假僅為4 日，推算僅
    放例假219 天（4 54.75=219） ，與依勞動基準法規定應
    有例假相差19天。其中原告自92年7 月16日起升任組長後至
    伊離職前，共有768 日，合25.25 個月，應有例假110 日，
    推算被告僅給予例假101 日，相差9 日，故自90年2 月1 日
    起至92年7 月15日該段期間，被告少給原告例假10日。因此
    被告尚應給付原告例假工資14,960元（740 10+8409=
    14,960），綜上，原告請求例假日工作之工資於14,960元範
    圍內為有理由，其餘主張則無可採。
  (四)關於每週工作時數逾法定時數及因週休2 日短休1 日之例假
    工資差額部分：查於90年2 月1 日起至91年10月15日期間內
    ，兩造應依據勞動基準法關於工時、延長工時規定計算工資
    ，而原告業就其每日工作時數超逾8 小時之加班費部分於前
    開「平日延長工時之加班費」項目內為請求，本院並認被告
    業就原告每日工作超逾8 小時部分給付加班費，已如前述，
    是原告另就超逾法定時數工作部分，重複主張按每小時153
    元計算加班費云云，並無理由。又依勞動基準法規定，並未
    有每週應週休2 日規定之限制，且例假亦不限於週日，原告
    既已於前開關於「例假日工作之工資」部分請求伊於例假日
    工作之工資，於此自無重複請求之理。
  (五)關於組長津貼部分：
    原告雖主張資深組長與資淺組長工作內容相同，然津貼相差
    2,000 元，依同工同酬原則被告應補發組長津貼差額50,000
    云云，然按勞動基準法第25條之立法理由為「我國於民國47
    年3 月1 日已批准國際勞工組織『男女勞工同工同酬公約』
    ，為確立男女同工同酬之原則，爰於本法作明確規定」，足
    見上開條文係性別歧視之禁止，確立男女同工同酬之規定。
    並非規定同性別擔任相同工作之勞工，其工資均應相同，蓋
    雇主得依同性別勞工各人之年齡、身體狀況、教育程度、經
    驗等各種因素而個別議定工資，此為當然之道理。原告既不
    能證明其工作效率相同，當亦無從援引勞動基準法第25條之
    規定而主張被告不應低於他人亦應按月加給組長津貼2,000
    元，故原告此部分主張亦無可取。
  (六)至於訴訟費用部分：關於民事訴訟法上之訴訟費用，係由起
    訴者預先墊繳，嗣再視訴訟成敗，由敗訴之一方負擔，並得
    以確定訴訟費用額方式，聲請法院以裁定確定兩造應負擔訴
    訟費用幾何。至律師之酬金，除在第三審因強制需由律師代
    理緣故，為訴訟費用之一部外，其餘審級非屬訴訟費用之一
    部，此觀之民事訴訟法第466 條之3 規定即明。而本件原告
    起訴結果一部勝訴、一部敗訴，本院業按其勝訴比例酌定其
    應負擔訴訟費用比例，且本件非屬第三審訴訟，原告尚無要
    求被告負擔其支出律師酬金之依據，另原告所謂因涉訟導致
    請假或未得之全勤獎金云云，未據其陳明此部分主張之請求
    權基礎何在，復未能提出證據證明其確受有此部分損失，亦
    未能證明縱有此等損害與被告行為有任何因果關係存在，因
    此原告此部分主張，自不足採信。
  (六)綜上，原告請求法定假日工作之工資48,680元及於例假日工
    作之工資14,960元，合計63,640元之部分為有理由，其餘主
    張不足採信，應予駁回。另查被告固有超額給付原告延長工
    時薪資，已如前述，但被告此部分給付，乃依兩造間勞動契
    約關係，自願支付原告之薪資，非無法律上原因所為給付，
    故被告抗辯其超逾給付原告之加班費乃不當得利，得請求原
    告返還，並得就此部分與原告所請求金額主張抵銷云云，並
    無可取，附此陳明。
七、末按給付無確定期限者，債務人於債權人得請求給付時，經
    其催告而未為給付，自受催告時起，負遲延責任；遲延之債
    務，以支付金錢為標的者，債權人得請求依法定利率計算之
    遲延利息。民法第229 條第2 項、第233 條第1 項前段分別
    定有明文。本件原告請求被告給付積欠法定假日、例假工作
    之工資，既未約定確定給付期限，兩造且不爭執原告曾於94
    年8 月23日寄發存證信函催告被告給付上開積欠工資，被告
    則於同月25日收受該存證信函（見本院卷第119 頁背面）等
    情，則原告主張上開工資之遲延利息應自被告收受存證信函
    之翌日即94年8 月26日起計算，核屬有據。從而，原告請求
    被告給付63,640元，及自94年8 月26日起至清償日止，按年
    息5 ％計算之利息，為有理由，應予准許，逾此部分請求，
    即屬無據，應予駁回。
七、兩造固均陳明願供擔保，請准宣告假執行及免為假執行，惟
    就原告勝訴部分，所命給付金額未逾500,000 元，依民事訴
    訟法第389 條第1 項第5 款規定，應依職權宣告假執行，並
    酌定相當擔保金額准許被告之免為假執行之聲請。至原告敗
    訴部分，其訴既經駁回，其假執行之聲請亦失所附麗，併予
    駁回。
八、本件事證已明，兩造其餘主張及舉證，核與判決結果無影響
    ，爰不再一一論列，併予敘明。
九、據上論結，本件原告之訴為一部有理由、一部無理由，依民
    事訴訟法第79條、第389 條第1 項第5 款、第392 條第2 項
    ，判決如主文。
中　　華　　民　　國　　96　　年　　4 　　月　　13　　日
                        臺灣臺北地方法院勞工法庭
                                法　官　管靜怡
以上正本係照原本作成。
如對本判決上訴，須於判決送達後20日內向本院提出上訴狀。
中　　華　　民　　國　　96　　年　　4 　　月　　13　　日
                    　　　　　　書記官　趙郁涵
